最高法院刑事判決　　　　　　　九十六年度台上字第八一八號
上　訴　人　甲○○
上列上訴人因違反著作權法案件，不服台灣高等法院中華民國九
十四年十二月十三日第二審更審判決（九十四年度上更(一)字第六
七九號，聲請簡易判決處刑案號：台灣板橋地方法院檢察署九十
二年度偵字第一八二八五號），提起上訴，本院判決如下：
    主  文
原判決撤銷，發回台灣高等法院。
    理  由
本件原判決認定上訴人甲○○明知如原判決附表一、附表二所示
之商標分別係日商新力電腦娛樂股份有限公司（下稱新力公司）
等公司在我國註冊取得商標專用權之商標圖樣，指定使用於遊戲
光碟、卡匣等商品；另如原判決附表三所示之電腦程式著作，亦
分別係新力公司等公司取得著作財產權之著作，而綽號「劉先生
」之成年人所販售之遊戲光碟片、卡匣，均係未經上開商標專用
權人、著作權人同意而擅自重製之侵害商標專用權、著作權之物
，竟自民國九十年九月間某日起，向「劉先生」以遊戲光碟片Ｐ
Ｓ系統一片約新台幣（下同）二十元、ＰＳ２系統一片約八十元
、卡匣單卡一片約二百元、合卡一片約五百元之價格販入後，再
分別以約二十五元、一百元、二百三十元、五百五十元之價格，
轉售批發於台北縣市等地夜市攤販及遊戲軟體商店等不特定人以
賺取差價而牟利，並恃之為常業，嗣於九十一年四月一日為警查
獲，並扣得如原判決附表四、五、六所示之物等情，係以一行為
而觸犯商標法、著作權法二罪名，因而撤銷第一審之判決，改判
依想像競合之例從一重論處上訴人以明知為侵害著作權之物，意
圖營利而交付之方法侵害他人之著作權為常業罪刑，固非無見。
惟查有罪判決書之事實記載，為適用法令之準據，法院應將依職
權認定之犯罪事實，翔實記載，然後於理由內逐一說明其憑以認
定之證據，並使事實認定與理由說明，互相適合，方為合法。經
查：（一）原判決事實欄記載上訴人自九十年九月間某日起，即
有販賣侵害原判決附表三所示之電腦程式著作犯行。然查原判決
附表三記載，日商卡波光股份有限公司發行之「鬼武者２」、新
力公司發行之「夢境歷險」、日商思奎爾股份有限公司發行之「
太空戰士１０國際版」、日商南歌股份有限公司發行之「鐵拳４
」均係因我國於九十一年一月一日加入世界貿易組織及「TRRIPS
」協定後「首次發行」始享有我國著作權法上權利之著作。則上
訴人如何於九十年九月間某日起即有侵害上開部分著作權之犯行
？原判決事實欄並未詳細記載，致本院尚無從判斷其該部分法律
之適用正確與否。（二）原判決事實欄記載上訴人係向「劉先生
」販入原判決附表四、附表五之遊戲光碟片、卡匣等情；惟理由
欄則援引上訴人之自白，謂上訴人曾自「劉先生」販入原判決附
表三、附表四之遊戲光碟片、卡匣等語（見原判決第三頁倒數第
三至五行），該部分事實之認定與理由之說明顯有齟齬，而有理
由矛盾之違背法令。（三）原判決附表四(一)編號１至８、(二)編號
１、附表五(一)編號１４、(二)編號６至１４記載，各該部分均僅侵
害商標專用權；至附表五(三)編號２、３、５、７部分，均僅侵害
著作權。原判決對於上訴人就各該部分所為，未詳予析論如何適
用法則，遽認均係以一行為觸犯商標法、著作權法二罪名，其適
用法則已有未洽。又將其中僅違反商標法之原判決附表四(一)編號
１至５、(二)編號１部分，漏未適用商標法規定宣告沒收，而誤依
刑法第三十八條第一項第二款規定宣告沒收，該部分所為沒收之
宣告，亦有適用法則不當之違背法令。上訴意旨指摘原判決不當
，尚非全無理由，應認原判決仍有撤銷發回更審之原因。至原判
決理由四不另為無罪諭知部分，基於審判不可分原則，應併予發
回。
據上論結，應依刑事訴訟法第三百九十七條、第四百零一條，判
決如主文。
中　　華　　民　　國　九十六　年　　二　　月　　八　　日
                      最高法院刑事第八庭
                          審判長法官  陳　正　庸
                                法官  賴　忠　星
                                法官  林　開　任
                                法官  林　立　華
                                法官  石　木　欽
      本件正本證明與原本無異
                                      書  記  官
中　　華　　民　　國　九十六　年　　二　　月   十二   日
                                                H
